【裁判字號】    95,訴,2620
【裁判日期】    951228
【裁判案由】    毒品危害防制條例
【裁判全文】
臺灣高雄地方法院刑事判決              95年度訴字第2620號
公  訴  人  臺灣高雄地方法院檢察署檢察官
被      告  乙○○
                    （現於臺灣高雄看守所羈押中）
上列被告因違反毒品危害防制條例案件，經檢察官提起公訴（95
年度毒偵字第4388號）及移送併辦（95年度毒偵字第6645、7738
、8038、8381、8415、8869、8870、8871、9237號），嗣因被告
就被訴事實為有罪之陳述，經經本院告知簡式審判程序意旨，並
聽取公訴人及被告之意見後，本院合議庭裁定由受命法官獨任依
簡式審判程序審理，判決如下：
    主  文
乙○○施用第一級毒品，累犯，處有期徒刑壹年肆月。
扣案之第一級毒品海洛因貳包（含包裝袋，其中1 包淨重零點零
柒公克，空包裝重零點貳壹公克；另1 包，檢驗前零點零捌肆公
克，檢驗後零點零伍玖公克）及含第一級毒品海洛因殘渣袋壹只
，均沒收銷燬之。扣案之注射針筒壹支，沒收之。
    事  實
一、乙○○曾因施用毒品案件，經臺灣台中地方法院以民國87年
    度毒聲字第529 號裁定送觀察、勒戒後，認無繼續施用毒品
    之傾向而於87年7 月17日執行完畢釋放，經臺灣台中地方法
    院檢察署檢察官以87年度偵字第13040 號為不起訴處分確定
    。再因施用毒品案件，經臺灣苗栗地方法院裁定送觀察、勒
    戒後，認有繼續施用毒品之傾向，而以87年度毒聲字第66 9
    號裁定令入戒治處所施以強制戒治1 年，復以88年度毒聲字
    第485 號裁定停止戒治，於88年5 月7 日停止執行而釋放、
    所餘期間付保護管束，復以88年度毒聲字第1084號撤銷前開
    停止強制戒治，於89年9 月7 日執行強制戒治完畢釋放；
    且經提起公訴，經臺灣高等法院89年度上易字第296 號於89
    年6 月10日判處有期徒刑6 月確定。又因贓物案件，經臺
    灣高等法院台中分院89年度上訴字第1166號於89年8 月9 日
    判處有期徒刑6 月確定。上開經定應執行有期徒刑9 月
    ，於89年9 月8 日起執行，於90年5 月27日執行完畢。又因
    毒品案件，經本院以91年度毒聲字第6639號裁定觀察勒戒，
    因認有繼續施用毒品之傾向，而以91年度毒聲字第7421號裁
    定令入戒治處所施以強制戒治1 年，復以92年度毒聲字第36
    77號裁定停止戒治，於92年8 月6 日停止執行而釋放、所餘
    期間付保護管束，期滿未經撤銷視為已執行完畢；且經提
    起公訴，經本院91年度訴字第3355號於92年3 月31日判處有
    期徒刑1 年2 月確定。又因竊盜案件，經臺灣高等法院高雄
    分院以92年度上易字第733 號於92年7 月9 日判處有期徒刑
    11月確定。復因毒品案件，經本院92年度簡字第4327 號
    於92年10月29日判處有期徒刑6 月確定。上開經定應
    執行有期徒刑2 年5 月，於89年8 月6 日起執行，於94 年7
    月25日縮短刑期假釋出監，所餘刑期付保護管束執行完畢，
    於95年1 月1 日期滿未經撤銷，視為已執行完畢。
二、乙○○猶不知悛悔，復基於反覆持續施用第一級毒品海洛因
    之犯意，於前開強制戒治執行完畢釋放後5 年內，已再犯施
    用毒品案件，竟自95年5 月4 日上午某時許起至95年11月29
    日上午某時止，在其位於高雄縣大寮鄉○○村○○路97號住
    處內，以將海洛因摻水後、再以針筒注射之方式，施用第一
    級毒品海洛因多次，約2 、3 天施用1 次。嗣於下列時地為
    警查獲：
  95年5 月4 日18時20分許在高雄縣大寮鄉○○村○○○道路
    為警查獲，扣得被告供己施用之海洛因1 包（淨重0.15公克
    ，空包裝重0.32公克）、
  95年7 月22日14時30分許在高雄縣大寮鄉○○路686 巷口為
    警查獲，扣得被告所有供施用海洛因所用之含海洛因殘渣袋
    1 只及不含海洛因殘渣袋之注射針筒1 支、
  95年8 月3 日14時40分許在高雄縣大寮鄉○○村○○○ 路與
    三隆路路口為警查獲、
  95年9 月3 日7 時55分許在高雄縣大寮鄉○○村○○街為警
    查獲、
  95年9 月26日10時48分許在高雄縣大寮鄉○○○○道路大寮段
    橋下為警查獲，扣得被告供己施用之海洛因1 包（檢驗前0.
    084公克，檢驗後0.059公克）、
  95年9 月29日20時50分許在高雄縣大寮鄉○○村○○○ 路與
    三隆路路口為警查獲、
  95年10月6 日16時許在高雄縣大寮鄉○○村○○路101 號為
    警查獲、
  95年10月11日12時50分許在高雄縣大寮鄉○○村○○街台88
    快速道路橋下為警查獲、
  95年10月14日1 時許在高雄縣大寮鄉○○路665 巷110 號為
    警查獲、
  95年10月22日1 1 時20分許因警通知在高雄縣政府警察局林
    園分局大寮分駐所報到而為警查獲，
    並均經其同意採尿送驗後呈嗎啡陽性反應，始查悉上情。
三、案經高雄縣政府警察局林園分局報請台灣高雄地方法院檢察
    署檢察官偵查起訴及移送併辦。
    理  由
一、本件被告乙○○係違反毒品危害防制條例第10條第1 項施用
    第一級毒品罪，其法定刑為死刑、無期徒刑、最輕本刑為3
    年以上有期徒刑以外之罪，於準備程序進行中，被告就被訴
    事實為有罪之陳述，由受命法官告知簡式審判程序之要旨並
    聽取其與公訴人之意見，經被告同意適用簡式審判程序後，
    本院亦認無不得或不宜改依簡式審判程序進行之處，爰依刑
    事訴訟法第273 條之1 第1 項、第284 條之1 規定，本院合
    議庭裁定裁定本件由受命法官獨任進行簡式審判程序，合先
    敘明。
二、事實認定
  (一)上揭事實，業據被告於本院準備及審理程序中坦承不諱。
  (二)並有下列檢驗報告暨尿液採證對照表各1份在卷可稽：
  台灣檢驗科技股份有限公司95年5 月19日濫用藥物尿液檢驗
    報告暨尿液採證對照表（見臺灣高雄地方法院檢察署95毒偵
    字第4388號偵查卷第33、34頁）、
  台灣檢驗科技股份有限公司95年8 月9 日濫用藥物尿液檢驗
    報告暨尿液採證對照表（見95毒偵字第6645號卷第26頁暨警
    卷）
  長榮大學95年8 月16日檢體編號0000000 確認報告暨尿液採
    證對照表（見95毒偵字第7738號卷第6 、7 頁）
  長榮大學95年9 月13日檢體編號0000000 確認報告暨尿液採
    證對照表（見95毒偵字第8415號卷第6 、7 頁）
  台灣檢驗科技股份有限公司95年10月12日濫用藥物尿液檢驗
    報告、長榮大學95年10月16日檢體編號0000000 確認報告
    暨尿液採證對照表（見95毒偵字第8381號卷第11、12、13頁
    ）、
  台灣檢驗科技股份有限公司95年10月18日濫用藥物尿液檢驗
    報告暨尿液採證對照表（見95毒偵字第8038號卷第37、38頁
    ）、
  長榮大學95年10月26日檢體編號0000000 確認報告暨尿液採
    證對照表（見95毒偵字第8871號卷第11 、12 頁）
  長榮大學95年10月26日檢體編號0000000 確認報告暨尿液採
    證對照表（見95毒偵字第8871號卷第6 、7 頁）
  長榮大學95年10月26日檢體編號0000000 確認報告暨尿液採
    證對照表（見95毒偵字第8869號卷第7 、8 頁）
  長榮大學95年10月26日檢體編號0000000 確認報告暨尿液採
    證對照表（見95毒偵字第9237號卷第6、7頁）
  (三)另扣得被告所有供己施用之第一級毒品海洛因2 包及被告所
    有供其施用海洛因所用之殘渣袋1 只及注射針筒1 支可資佐
    證。
  (四)上開扣案第一級毒品海洛因2 包，經分別送請法務部調查局
    、高雄市立凱旋醫院鑑驗之結果，均含有第一級毒品海洛因
    成分，其中1 包，淨重0.15公克，空包裝重0.32公克，有該
    局95年7 月5 日調科壹字第220023531 號鑑定通知書（見95
    毒偵字第43 88 號偵查卷第35頁）；另1 包，檢驗前0.084
    公克，檢驗後0.059 公克，有該院95年10月25日高市凱醫驗
    字第2603號檢驗鑑定書（見95毒偵字第8038號偵查卷第41頁
    ）各1 紙在卷可佐。另扣案之殘渣袋1 只、注射針筒1 支，
    經送請高雄醫學大學附設中和紀念醫院鑑驗結果，分別呈海
    洛因陽性、陰性反應，有該院95年12月19日951293、951294
    號檢驗報告各1 紙（見本院卷）附卷可參。
  (五)上揭核與被告自白相符，足徵被告之自白核與事實相符，堪
    予採信。
  (六)另查，被告曾因施用毒品案件，經臺灣台中地方法院以87年
    度毒聲字第529 號裁定送觀察、勒戒後，認無繼續施用毒品
    之傾向而於87年7 月17日執行完畢釋放，經臺灣台中地方法
    院檢察署檢察官以87年度偵字第13040 號為不起訴處分確定
    。再因施用毒品案件，經臺灣苗栗地方法院裁定送觀察、勒
    戒後，認有繼續施用毒品之傾向，而以87年度毒聲字第66 9
    號裁定令入戒治處所施以強制戒治1 年，復以88年度毒聲字
    第485 號裁定停止戒治，於88年5 月7 日停止執行而釋放、
    所餘期間付保護管束，復以88年度毒聲字第1084號撤銷前開
    停止強制戒治，於89年9 月7 日執行強制戒治完畢釋放；
    且經提起公訴，經臺灣高等法院89年度上易字第296 號於89
    年6 月10日判處有期徒刑6 月確定。又因贓物案件，經臺
    灣高等法院台中分院89年度上訴字第1166號於89年8 月9 日
    判處有期徒刑6 月確定。上開經定應執行有期徒刑9 月
    ，於89 年9月8 日起執行，於90年5 月27日執行完畢。又因
    毒品案件，經本院以91年度毒聲字第6639號裁定觀察勒戒，
    因認有繼續施用毒品之傾向，而以91年度毒聲字第7421號裁
    定令入戒治處所施以強制戒治1 年，復以92年度毒聲字第36
    77號裁定停止戒治，於92年8 月6 日停止執行而釋放、所餘
    期間付保護管束，期滿未經撤銷視為已執行完畢，有臺灣高
    等法院被告前案紀錄表及本院被告院內索引卡紀錄表各1 份
    附卷可參。基上，被告於強制戒治執行完畢釋放後5 年內再
    犯本件施用毒品案件，其犯行應依法論罪科刑。
  (七)職是，本件事證明確，被告犯行洵堪認定，應依法論科。
三、論罪科刑
  (一)查刑法已於94年2 月2 日修正公布，刪除刑法第56條關於連
    續犯之規定，且自95年7 月1 日起施行。按刪除連續犯規
    定之修正理由已有「至連續犯之規定廢除後，對於部分習慣
    犯，例如竊盜、吸毒等犯罪，是否會因適用數罪併罰而使刑
    罰過重產生不合理之現象一節，在實務運用上應可參考德、
    日等國之經驗，委由學界及實務以補充解釋之方式，發展接
    續犯之概念，對於合乎接續犯或包括的一罪之情形，認為構
    成單一之犯罪，以限縮數罪併罰之範圍，用以解決上述問題
    」之說明。且按刑事法若干犯罪行為態樣，本質上原具有
    反覆、延續實行之特徵，立法時既予特別歸類，定為犯罪構
    成要件之行為要素，則行為人基於概括之犯意，在密切接近
    之一定時、地持續實行之複次行為，倘依社會通念，於客觀
    上認為符合一個反覆、延續性之行為觀念者，於刑法評價上
    ，即應僅成立一罪。學理上所稱「集合犯」之職業性、營業
    性或收集性等具有重複特質之犯罪均屬之，例如經營、從事
    業務、收集、販賣、製造、散布等行為概念者是（最高法院
    95年度台上字第1079號判決意旨可資參照）。而毒品因有
    高度之成癮性及濫用性，施用毒品之行為本身，顯然具有反
    覆性及延續性之特徵，如將「持續多次施用毒品行為」評價
    為數罪，恐與刑罰過度評價禁止原則相悖，並有違憲法所揭
    櫫之比例原則。基此，本院認被告持續多次施用第一級毒品
    海洛因行為應僅成立「集合犯」之實質一罪，且施用毒品既
    屬集合犯之習慣犯的性質，不論於刑法修正前、後均是如此
    ，縱被告於刑法修正前、後各有多次施用毒品行為，本院仍
    僅論以一罪（均屬集合犯之實質一罪），以求理論之一貫，
    而不採「二段併罰說」（按：將於刑法修正前所為數次施用
    毒品行為論以連續犯；另將於刑法修正後所為施用毒品行為
    ，論以集合犯，再將此二段施用毒品行為，予以數罪併罰，
    此說就同為多次施用毒品行為，於刑法修正前、後竟異其理
    論適用，不無矛盾，且依此說之結論，論以連續犯加重其刑
    後，再予數罪併罰，亦顯然不利於被告）。
  (二)被告施用第一級毒品之行為時間係於95年5 月4 日上午某時
    許，最後1 次施用行為則為95年11月29日上午某時許，乃在
    刑法前開修正施行後，是本案自應全部適用修正後刑法，無
    庸再為新舊法之比較。又被告於是事實欄一、所述施用第一
    級毒品海洛因之行為，足認其有反覆施用之情事，應以集合
    犯之包括一罪關係論處。
  (三)查海洛因係毒品危害防制條例第2 條第2 項第1 款所定之第
    一級毒品，依法不得持有、施用及販賣。核被告所為，係違
    反毒品危害防制條例第10條第1 項施用第一級毒品罪。其施
    用第一級毒品海洛因前、後持有海洛因之低度行為，應為施
    用之高度行為所吸收，均不另論罪。至公訴人移送併案審理
    之部分（即95年度毒偵字第6645、7738、8038、8381、841
    5、8869、8870、8871、9237號）及被告於本院準備及審判
    程序所供承施用第一級毒品海洛因情事，即自95年5 月4日
    18時20分許回溯24小時後之某時起至95年11月29日上午某時
    施用第一級毒品海洛因之犯行，既與前揭起訴論罪科刑部分
    有實質上一罪關係，本院依法自得併予審理，附此敘明。
  (四)又被告有事實欄一、所記載之前案紀錄，有台灣高等法院被
    告前案紀錄表在卷可佐，其於執行完畢後5 年內再故意犯本
    件有期徒刑以上之罪，其於5 年以內再故意犯本件有期徒刑
    以上之罪，應依刑法第47條第1 項之規定，論以累犯，加重
    其刑。
  (五)爰審酌被告犯罪後坦承犯行及施用毒品本質上係屬戕害自身
    健康之行為，尚未直接危害他人，反社會性之程度固然較低
    ；惟其前因施用毒品案件，經施以觀察勒戒、強制戒治執行
    完畢後，又因施用毒品案件，經法院判決確定且執行完畢，
    如事實欄一、所述，竟再為本件施用毒品犯行，施用時間非
    短及次數非少，多次為警查獲，仍一再施用毒品，足見其惡
    習已深，且戒絕毒癮之意志不堅，未能體悟施用毒品對自己
    、家人造成之傷害及社會之負擔，自屬可議，且被告經本院
    合法傳拘均未到庭，迨於95年11月30日經本院通緝始到庭，
    顯見其意在逃避司法審判程序，並無悔改之意等一切情狀，
    量處如主文所示之刑。
  (六)此外，扣案之第一級毒品海洛因2 包，經分別送請法務部調
    查局、高雄市立凱旋醫院鑑驗之結果，均含有第一級毒品海
    洛因成分，其中1 包，淨重0.15公克，空包裝重0.32公克，
    有該局95年7 月5 日調科壹字第220023 531號鑑定通知書1
    紙在卷可佐（見95年度毒偵字第43 88 號偵查卷第35頁）；
    ；另1 包，檢驗前0.084 公克，檢驗後0.059 公克，有該院
    95年10月25 日 高市凱醫驗字第2603號檢驗鑑定書（見95毒
    偵字第8038號偵查卷第41頁）各1 紙在卷可佐；另扣案之殘
    渣袋1 只，經送請高雄醫學大學附設中和紀念醫院鑑驗結果
    ，呈海洛因陽性反應，有該院95年12月19日951293號檢驗報
    告1 紙附卷可佐，已於前述，則該等物品為第一級毒品海洛
    因違禁物無誤，且該包裝袋與其內毒品業已無法析離，應將
    之同視為第一級毒品無訛，從而不問屬於犯人與否，均應均
    依毒品危害防制條例第18條第1 項前段規定沒收銷燬之。至
    扣案之注射針筒1 支，雖未檢出第一級毒品海洛因陽性反應
    ，有高雄醫學大學附設中和紀念醫院95年12月19日951294號
    檢驗報告1 紙附卷可佐，亦如前述，然此業經被告坦承係其
    所有、且供本件施用第一級毒品犯罪所用之物，爰依刑法第
    38條第1 項第2 款規定諭知沒收。
據上論斷，應依刑事訴訟法第273 條之1 第1 項、第284 條之1
、第299 條第1 項前段，毒品危害防制條例第10條第1 項、第18
條第1 項前段，刑法第11條前段、第47條第1 項、第38條第1 項
第2 款，判決如主文。
本案經檢察官甲○○到庭執行職務。
中    華    民    國    95    年    12    月    28    日
                  刑事第十五庭  法  官  洪乙心
以上正本證明與原本無異。
如不服本判決，應於判決送達後10日內，向本院提出上訴狀。
中    華    民    國    95    年    12    月    28    日
                                書記官  吳良美
附錄
毒品危害防制條例第10條第1 項
施用第一級毒品者，處 6 月以上 5 年以下有期徒刑。
施用第二級毒品者，處 3 年以下有期徒刑。


司法院資訊處製作；財團法人民間司法改革基金會備份。
